【裁判字號】    99,訴,459
【裁判日期】    990823
【裁判案由】    違反毒品危害防制條例
【裁判全文】
臺灣雲林地方法院刑事判決               99年度訴字第459號
公  訴  人  臺灣雲林地方法院檢察署檢察官
被      告  甲○○
上列被告因違反毒品危害防制條例案件，經檢察官提起公訴（99
年度毒偵字第723 號、99年度毒偵字第824 號、99年度毒偵字第
841 號），被告於準備程序進行中，就被訴事實為有罪之陳述，
本院依簡式審判程序審理，判決如下：
    主  文
甲○○施用第一級毒品，累犯，處有期徒刑拾月；又施用第一級
毒品，累犯，處有期徒刑拾月。應執行有期徒刑壹年陸月。
    事  實
一、甲○○前於民國88年間，因施用毒品案件，經送強制戒治後
    ，於89年10月19日執行完畢釋放，並由臺灣臺中地方法院檢
    察署檢察官以90年度戒毒偵字第24號為不起訴處分確定。復
    因施用毒品案件，經臺灣彰化地方法院分別以97年度訴字第
    852 號、97年度訴字第3005號各判處有期徒刑8 月、9 月確
    定，經接續執行，甫於99年1 月3 日縮短刑期執行完畢。詎
    猶不知悔改，復基於施用第一級毒品海洛因之犯意，於(一)、
    99年4 月3 日20時10分許，在雲林縣麥寮鄉○○村○○道路
    旁，以將毒品海洛因摻水置於針筒內注射血管之方式，施用
    第一級毒品海洛因1 次（該注射針筒已經甲○○丟棄而滅失
    ）。(二)、99年5 月10日採尿時回溯72小時內之某時，在雲林
    縣麥寮鄉某公園內，以將毒品海洛因摻水置於針筒內注射血
    管之方式，施用第一級毒品海洛因1 次（該注射針筒已經甲
    ○○丟棄而滅失）。嗣先為警於99年4 月6 日依法對列管毒
    品人口採驗尿液，檢出毒品嗎啡陽性反應。繼於99年5 月10
    日，因竊盜案件遭通緝為警緝獲，經帶回調查時坦承有施用
    第一級毒品海洛因犯行，乃採尿送驗，檢出毒品嗎啡陽性反
    應；並於翌日因該竊盜案件解送臺灣雲林看守所羈押，經該
    所於當日採尿送驗，亦檢出毒品嗎啡陽性反應，而悉上情。
二、案經彰化縣警察局芳苑分局、雲林縣警察局北港分局報請暨
    臺灣雲林看守所函送臺灣雲林地方法院檢察署檢察官偵查起
    訴。
    理  由
壹、程序部分：
    被告甲○○所犯之本案犯罪，係死刑、無期徒刑、最輕本刑
    為3 年以上有期徒刑以外之罪，其於準備程序就上開被訴事
    實為有罪之陳述，經受命法官告知簡式審判程序之旨，並聽
    取其與公訴人之意見後，本院認無不得或不宜改依簡式審判
    程序進行之情事，爰依刑事訴訟法第273 條之1 第1 項、第
    284 條之1 規定，裁定由受命法官獨任進行簡式審判程序，
    先予敘明。
貳、實體部分：
一、訊據被告對於上開事實坦承不諱；且警方、臺灣雲林看守所
    於99年4 月6 日、99年5 月10日及99年5 月11日分別對被告
    採尿送驗，均檢出毒品嗎啡陽性反應，有彰化縣警察局芳苑
    分局委託檢驗尿液代號與真實姓名對照認證表及詮昕科技股
    份有限公司99年4 月16日報告編號00000000號濫用藥物尿液
    檢驗報告各1 紙（詳彰化縣警察局芳苑分局刑案偵查卷第6
    頁、第7 頁）、雲林縣警察局北港分局應受尿液採驗人尿液
    檢體採集送驗紀錄表及詮昕科技股份有限公司99年5 月27日
    報告編號00000000號濫用藥物尿液檢驗報告各1 紙（詳雲林
    縣警察局北港分局刑案偵查卷第7 頁、第5 頁）、臺灣雲林
    看守所收容人尿液採集作業確認書、檢體採收紀錄表及詮昕
    科技股份有限公司99年5 月27日報告編號00000000號濫用藥
    物尿液檢驗報告各1 紙（詳臺灣雲林地方法院檢察署99年毒
    偵字第824 號偵查卷第3 頁、第5 頁）在卷可憑，足認被告
    之自白與事實相符，堪予採信。又被告前因施用毒品案件，
    經執行強制戒治後，於89年10月19日執行完畢釋放，復於上
    開強制戒治執行完畢釋放後5 年內，自92年9 月間某日起至
    93年10月1 日止，犯連續施用第一級毒品罪，經臺灣高等法
    院臺中分院以93年度上訴字第2026號判決判處有期徒刑1 年
    確定等節，有臺灣高等法院被告前案紀錄表1 份在卷可稽。
    被告自上開強制戒治執行完畢釋放後，距本案犯罪，期間雖
    已超過5 年，惟按「毒品危害防制條例於92年7 月9 日修正
    公布，自93年1 月9 日施行，其中第20條、第23條將施用毒
    品之刑事處遇程序，區分為『初犯』及『5 年內再犯』、『
    5 年後再犯』。依其立法理由之說明：『初犯』，經觀察、
    勒戒或強制戒治後，應為不起訴處分或不付審理之裁定；經
    觀察、勒戒或強制戒治執行完畢釋放後，『5 年內再犯』者
    ，因其再犯率甚高，原實施之觀察、勒戒及強制戒治既已無
    法收其實效，爰依法追訴或裁定交付審理。至於經觀察、勒
    戒或強制戒治執行完畢釋放後，『5 年後再犯』者，前所實
    施之觀察、勒戒或強制戒治已足以遮斷其施用毒品之毒癮，
    為期自新及協助其斷除毒癮，仍適用『初犯』規定，先經觀
    察、勒戒或強制戒治之程序。從而依修正後之規定，僅限於
    『初犯』及『5 年後再犯』二種情形，始應先經觀察、勒戒
    或強制戒治程序。倘被告於5 年內已再犯，經依法追訴處罰
    ，縱其第3 次（或第3 次以上）再度施用毒品之時間，在初
    犯經觀察、勒戒或強制戒治執行完畢釋放5 年以後，已不合
    於『5 年後再犯』規定，且因已於『5 年內再犯』，顯見其
    再犯率甚高，原實施之觀察、勒戒或強制戒治，已無法收其
    實效，即應依該條例第10條處罰。」（最高法院97年度第5
    次刑事庭會議決議參照），因被告在上開強制戒治執行完畢
    釋放後5 年內，曾再犯如上所述之施用毒品罪，是被告本件
    所為，應依毒品危害防制條例第23條第2 項規定，逕予追訴
    。綜上，本件事證明確，被告上開犯行，洵堪認定，應依法
    論科。
二、按海洛因為毒品危害防制條例第2 條第2 項第1 款所明定之
    第一級毒品，不得非法持有、施用。核被告所為，係犯毒品
    危害防制條例第10條第1 項之施用第一級毒品罪；其為施用
    第一級毒品而2 次持有海洛因之低度行為，均為其施用之高
    度行為吸收，不另論罪。被告所犯上開2 罪，犯意各別，行
    為互殊，應予分論併罰。又被告前有事實欄所載科刑、執行
    前案紀錄，有臺灣高等法院被告前案紀錄表在卷可憑，於前
    案有期徒刑執行完畢後5 年內，故意再犯本案2 件有期徒刑
    以上之罪，為累犯，均依刑法第47條第1 項之規定予以加重
    其刑。爰審酌被告，前有多次毒品前科，竟仍不知改悔，陷
    於毒癮而難以自拔，危害國民健康，及其犯罪之動機、手段
    、於本件犯罪後尚能坦承犯行，態度良好等情，各量處如主
    文所示之刑，並依刑法第51條第5 款規定定其應執行之刑如
    主文。
據上論斷，依刑事訴訟法第273 條之1 第1 項、第299 條第1 項
前段，毒品危害防制條例第10條第1 項，刑法第11條前段、第47
條第1 項、第51條第5款，判決如主文。
本案經檢察官吳文城到庭執行職務。
中    華    民    國    99    年    8     月    23    日
                  刑事第三庭  法  官  張文俊
以上正本證明與原本無異。
如不服本判決應於收受判決後10日內向本院提出上訴書狀，並
應敘述具體理由。其未敘述上訴理由者，應於上訴期間屆滿後
20日內向本院補提理由書（均須按他造當事人之人數附繕本）
「切勿逕送上級法院」。
                              書記官  金雅芳
中    華    民    國    99    年    8     月    23    日
附錄本案論罪科刑法條全文：
毒品危害防制條例第10條
施用第一級毒品者，處6 月以上5 年以下有期徒刑。
施用第二級毒品者，處3 年以下有期徒刑。

司法院資訊處製作；財團法人民間司法改革基金會備份。
